---
title: "Projekt Metody Statystyczne - Dokumentacja"
author: "Autorzy: Mateusz Adamczyk, Natalia Cheba, Tomasz Depczyński, Julia Kwapień, Anna Szkoda, Maciej Zajęcki"
date: "Data sprawozdania: 07-06-2020"
output: html_document
---
```{r, echo=FALSE, results=FALSE,message=FALSE}
library(ggplot2)
library(visreg)
library(knitr)
library(corrplot)
library(ggcorrplot)
library(dplyr)
library(knitr)
library(readr)
library(xlsx)
Autko <- read_csv("Autko.csv")
```

## Przygotowanie danych do dalszej analizy

```{r, echo=TRUE}
library(tidyr)
#Zamiana nazwy kolumn na odpowiednie nazwy
names(Autko)[1] <- "mpg"
names(Autko)[2] <- "cylinders"
names(Autko)[3] <- "displacement"
names(Autko)[4] <- "horsepower"
names(Autko)[5] <- "weight"
names(Autko)[6] <- "acceleration"
names(Autko)[7] <- "model_year"
names(Autko)[8] <- "origin"
names(Autko)[9] <- "car_name"

#Zmienienie na odpowiednie typy danych
Autko$car_name<-as.character(Autko$car_name)
Autko$cylinders = Autko$cylinders %>% factor(labels = sort(unique(Autko$cylinders)))
Autko$model_year = Autko$model_year %>% factor(labels = sort(unique(Autko$model_year)))
Autko$origin = Autko$origin %>% factor(labels = sort(unique(Autko$origin)))
Autko$horsepower<-as.numeric(Autko$horsepower)
#Oddzielenie marki i modelu 
Autko <- separate(Autko, col = c("car_name"), into = c("brand", "model"), sep = " ", extra = "merge")

#Zmamiana "?" na wartosci N/A
Autko[Autko == "?"] <- NA
#Zastępowanie wartości NULL średnią 
Autko$horsepower <- ifelse(is.na(Autko$horsepower), mean(Autko$horsepower, na.rm=TRUE), Autko$horsepower)

#Zamiana brandów na odpowiednie nazwy
Autko$brand[Autko$brand == "chevroelt"] <- "chevrolet"
Autko$brand[Autko$brand == "maxda"] <- "mazda"
Autko$brand[Autko$brand == "vokswagen"] <- "volkswagen"
Autko$brand[Autko$brand == "toyouta"] <- "toyota"
Autko$brand[Autko$brand == "vw"] <- "volkswagen"
Autko$brand[Autko$brand == "mercedes-benz"] <- "mercedes"

#Zamiana na factory
Autko$brand = Autko$brand %>%
  factor(labels = sort(unique(Autko$brand)))





```

## Statystyka

```{r, echo=TRUE}

library(e1071)

funkcja_dominanta <- function(x) {
  ux <- unique(x)
  ux[which.max(tabulate(match(x, ux)))]
}

funkcja_pomiary_statystyczne <- function(wektor){
  srednia_arytm <- mean(wektor)
  mediana <- median(wektor)
  dominanta <- funkcja_dominanta(wektor)
  kwartyl1 <- as.numeric(quantile(wektor, probs = 0.25))
  kwartyl3 <- as.numeric(quantile(wektor, probs = 0.75))
  wariancja <- var(wektor)
  wariancja_Obc <- wariancja * (length(wektor) - 1)/length(wektor)
  odchyl_stand <- sqrt(wariancja)
  odchyl_stand_Obc <- sqrt (wariancja_Obc)
  odchyl_przec <- sum(abs(wektor - srednia_arytm))/length(wektor)
  odchyl_cwiart <- (kwartyl3 - kwartyl1)/2
  klas_wspol_zmienn <- odchyl_stand/srednia_arytm
  pozyc_wspol_zmienn <- odchyl_cwiart/mediana
  kurtoza <- kurtosis(wektor)
  eksces <- kurtoza - 3
  wsk_asymetrii <- kwartyl3 - (2 * mediana) + kwartyl1
  wspol_asymertii <- wsk_asymetrii / (2 * odchyl_cwiart)
  dol_typ_obsz_zmienn <- srednia_arytm - odchyl_stand
  gor_typ_obsz_zmienn <- srednia_arytm + odchyl_stand
  
  rezultat <- c(srednia_arytm, mediana, dominanta, kwartyl1, kwartyl3, wariancja,
                wariancja_Obc, odchyl_stand, odchyl_stand_Obc, odchyl_przec,
                odchyl_cwiart, klas_wspol_zmienn, pozyc_wspol_zmienn, kurtoza,
                eksces, wsk_asymetrii, wspol_asymertii, dol_typ_obsz_zmienn,
                gor_typ_obsz_zmienn)
  
  return(rezultat)
}

mpg_ <- round( funkcja_pomiary_statystyczne(Autko$mpg), digits = 4)
acceleration_ <- round(funkcja_pomiary_statystyczne(Autko$acceleration), digits = 4)
displacement_ <- round(funkcja_pomiary_statystyczne(Autko$displacement), digits = 4)
horsepower_ <-  round(funkcja_pomiary_statystyczne(Autko$horsepower), digits = 4)
weight_ <- round(funkcja_pomiary_statystyczne(Autko$weight), digits = 4)

tmp <- data.frame(mpg_, acceleration_,displacement_, horsepower_, weight_)
row.names(tmp) <- c("srednia arytmetyczna: ", "mediana: ", "dominanta: ", "kwartyl 0.25: ", "kwartyl 0.75: ",
                    "wariancja: ", "wariancja obciazona: ", "odchylenie standardowe: ",
                    "odchylenie standardowe obciazone: ", "odchylenie przecietne: ",
                    "odchylenie cwiartkowe: ", "klasyczny wspolczynnik zmiennosci: ",
                    "pozycyjny wspolczynnik zmiennosci: ", "kurtoza: ", "eksces: ",
                    "wskaznik asymetrii: ", "wspolczynnik asymetrii: ",
                    "dolna granica typowego obszaru zmiennosci: ",
                    "gorna granica typowego obszaru zmiennosci: ")

print(tmp)



```

## Histogramy

```{r, echo=TRUE}

wynik <- function(x)
{
  min <- min(x, na.rm = TRUE)
  max <- max(x, na.rm = TRUE)
  zakres <- as.numeric(max - min)
  ilosc <- as.numeric(nrow(Autko))
  pierwiastek <- sqrt(ilosc)
  pierwiastek <- ceiling(pierwiastek)
  szer <- zakres / pierwiastek
  szer <-szer[1]
  pkt = seq(min, max, by = szer)
  rezultat <- c(min, max, szer, pkt)
  return(rezultat)
}
#dane zapisane w wektorze
mpg<-wynik(Autko$mpg)
dis<-wynik(Autko$displacement)
kg<-wynik(Autko$weight)
pow<-wynik(Autko$horsepower)
acc<-wynik(Autko$acceleration)
#przedziały
przedzialmpg <- cut(Autko$mpg, mpg[-c(1,2,3)], right = FALSE, include.lowest = TRUE)
przedzialdis <- cut(Autko$displacement, dis[-c(1,2,3)], right = FALSE, include.lowest = TRUE)
przedzialpow <- cut(Autko$horsepower, pow[-c(1,2,3)], right = FALSE, include.lowest = TRUE)
przedzialkg <- cut(Autko$weight, kg[-c(1,2,3)], right = FALSE, include.lowest = TRUE)
przedzialacc <- cut(Autko$acceleration, acc[-c(1,2,3)], right = FALSE, include.lowest = TRUE)
# szeregi rozdzielcze
szeregmpg <- table(przedzialmpg)
szeregdis <- table(przedzialdis)
szeregpow <- table(przedzialpow)
szeregkg <- table(przedzialkg)
szeregacc <- table(przedzialacc)
#histogramy
ggplot(Autko, aes(x=mpg)) + geom_histogram(breaks =  mpg[-c(1,2,3)] , aes(y=..density..),  colour="black", fill="white") + geom_density(alpha=.2, fill="blue") + labs(title = "Histogram mpg")
ggplot(Autko, aes(x=displacement)) + geom_histogram(breaks = dis[-c(1,2,3)], aes(y=..density..),  colour="black", fill="white") + geom_density(alpha=.2, fill="blue") + labs(title = "Histogram displacement")
ggplot(Autko, aes(x=horsepower)) +  geom_histogram(breaks = pow[-c(1,2,3)], aes(y=..density..),  colour="black", fill="white") + geom_density(alpha=.2, fill="blue") + labs(title = "Histogram horsepower")
ggplot(Autko, aes(x=weight)) + geom_histogram(breaks = kg[-c(1,2,3)], aes(y=..density..),  colour="black", fill="white") + geom_density(alpha=.2, fill="blue") + labs(title = "Histogram weight")
ggplot(Autko, aes(x=acceleration)) + geom_histogram(breaks =acc[-c(1,2,3)]   , aes(y=..density..),  colour="black", fill="white") + geom_density(alpha=.2, fill="blue") + labs(title = "Histogram acceleration")







```

## Cumulative distribution function plot
## Wykres funkcji rozkładu skumulowanego
 
Procent skumulowany - to statystyczna miara, określająca jaki odsetek "osób",
w tym przypadku samochodów, uzyskał pewien zakres wyników.
Jak sama nazwa wskazuje jest to procent złożony z dodawania procentów dla pojedyńczych kategorii - następuje kumulacja.
 
Dzięki temu w łatwy sposób (bez dodawania) określić odsetek(procent/prawdopodobieństwo) samochodów przyjmujących pewien zakres, <br/>licząc od początku do danej wartości.
 
 
Aby uzyskać taki wykres należy:
```{r}
```
- uzyskać dane i obliczyć kluczowe statystyki podsomowujące,
```{r}
```
- wyodrębnić wektor danych "mpg" dla Auto-Mpg,
```{r}
mpg = Autko$mpg
```
- obliczyć liczbę nie brakujących wartości w "mpg"
```{r}
n = sum(!is.na(mpg));
```
- uzyskać empiryczne wartości CDF
```{r}
mpg.ecdf = ecdf(mpg)
```
 
Teraz możemy wykreślić empiryczną funkcję rozkłądu skumulowanego (za pomocą ecdf() i plot()):
```{r}
plot(mpg.ecdf, xlab = 'MPG - Miles Per Gallon', ylab = 'Prawdopodobienstwo', main = 'Empiryczny rozkład skumulowany\nMPG samochodów')
```
 
Zatem samochodóW spalających 20 galonów na milę i mniej jest około 38%.
```{r}
```
Samochodów spalających 30 galonów na milę jest 80%.
```{r}
```
Dla ostatniej możliwej kategorii/opcji procent zawsze będzie wynosił 100%,
gdyż "wyczerpuje" on wszystkie pozostałe kategorie/opcje.
 
<br/>
<br/>
 
## QQ plots
## Wykresy QQ
 
Wykres QQ (kwantylowo-kwantylowy) ukazuje nam korelację pomiędzy daną próbką,
a rozkładem normalnym.<br/>Rysowana jest również 45 stopniowa linia odniesienia.<br/>
Wykresy QQ to narzędzie graficzne pomagające nam ocenić, czy zbiór danych pochodzi z jakiegoś teoretycznego rozkładu (normalny, wykładniczy).
Jest to kontrola wizualna, a nie hermetyczny dowód, więc jest ona subiektywna.
 
 
Aby uzyskać taki wykres należy:
```{r}
```
- utworzyć normalny wykres zmiennej -> qqnorm(),
```{r}
```
- dodać linię odniesiena -> qqline(),
```{r}
```
 
Teraz możemy utworzyć wykres QQ:
```{r}
```
##### - dla MPG,
```{r}
qqnorm(Autko$mpg, pch=1, frame=FALSE, main="QQ plot - MPG")
qqline(Autko$mpg, col='red', lwd=2)
```
```{r}
```
 
##### - dla Displacement,
```{r}
qqnorm(Autko$displacement, pch=1, frame=FALSE, main="QQ plot - Displacement")
qqline(Autko$displacement, col='red', lwd=2)
```
```{r}
```
##### - dla Horsepower,
```{r}
qqnorm(Autko$horsepower, pch=1, frame=FALSE, main="QQ plot - Horsepower")
qqline(Autko$horsepower, col='red', lwd=2)
```
```{r}
```
##### - dla Weight,
```{r}
qqnorm(Autko$weight, pch=1, frame=FALSE, main="QQ plot - Weight")
qqline(Autko$weight, col='red', lwd=2)
```
```{r}
```
##### - dla Acceleration.
```{r}
qqnorm(Autko$acceleration, pch=1, frame=FALSE, main="QQ plot - Acceleration")
qqline(Autko$acceleration, col='red', lwd=2)
```
```{r}
```
 
Jeśli wszystkie punkty opadają w przybliżeniu wzdłuż linii odniesienia
to możemy założyć normalność.
<br/>Jesli natomiast punkty tworzą krzywą zamiast linię prostą to w tym momencie mamy do czynienia z wypaczeniem danych próbki.
 
 
## Scatterplot matrix (by class)
## Wykres macierzy rozrzutu (według klasy)
 
Macierz rozrzutu umożliwia nam zwizualizowanie korelacji małych zestawów danych.
Wykres macierzy rozrzutu pokazuje nam wszystkie pary wykresów rozrzutu zmiennych w jednym widoku w formacie macierzy.
 
 
Aby uzyskać wykres macierzy rozrzutu należy:
```{r}
```
- utworzyć podstawowy wykres za pomocą -> pairs(),
```{r}
pairs(Autko[c(1,3,4,5,6)], pch = 19)
```
```{r}
```
- można usunąć dolną część wykresu,
```{r}
pairs(Autko[c(1,3,4,5,6)], pch = 19, lower.panel=NULL)
```
```{r}
```
- można pokolorować punkty poprzez poszczególną klasę (np. origin) w celu lepszego zobrazowania korelacji,
```{r}
my_cols <- c("#FF0000", "#00FF00", "#0000FF")  
pairs(Autko[c(1,3,4,5,6)], pch = 19,  cex = 0.5,
      col = my_cols[Autko$origin],
      lower.panel=NULL)
```



## Regresja Liniowa

Rregresja Liniowa podobnie jak klasyfikacja należy do zagadnień uczenia z nadzorem (supervised learning). 
Uczymy model tzn. na danych treningowych, ze znanymi wartościami Y. Model ma możliwie najtrafniej
przewidywać wartości Y na nowych danych

 
 
Losowanie ziarna i wybieranie nowego testu i trainingu 
```{r}
set.seed(100)
indexes <- sample(nrow(Autko), (0.7*nrow(Autko)), replace = FALSE)
trainData <- Autko[indexes, ]
testData <- Autko[-indexes, ]

```

- Wykresy dla regresji
```{r}
#regresja liniowa mpg i weight
ggplot(data= Autko,aes(weight,mpg)) + geom_point()+ geom_smooth(method=lm) 
#regresja liniowa  mpg i displacement
ggplot(Autko,aes(displacement,mpg)) +geom_point()+geom_smooth(method=lm) 
#regresja liniowa  weight i horsepower
ggplot(Autko,aes(weight, horsepower)) + geom_point() +geom_smooth(method = lm)

```
```{r}
```
Budowanie nowych danych do stworzenia korelacji, wybranie tylko kolumn numerycznych
```{r}
newdata <- cor(Autko[ , c('mpg','weight', 'displacement', 'horsepower', 'acceleration')], use='complete')
corrplot(newdata, method = "number")
```
```{r}
```
Wykres korelacji
```{r}
ggcorrplot(newdata, hc.order = TRUE, 
           type = "upper", 
           lab = TRUE, 
           lab_size = 3, 
           method="circle", 
           colors = c("tomato2", "white", "springgreen3"), 
           title="Korelacja", 
           ggtheme=theme_bw)
```
Mpg z wszystkimi innymi kolumnami koreluje na minusie, posiada też wysoką korelację. 
Największa korelację ma displacement i weight równą 0.93

Tworzenie regresji liniowej dla całego zbioru z wieloma predykatorami
```{r}
model <- lm(mpg~weight+horsepower+origin+model_year+displacement+acceleration,data = Autko)
summary(model)
```
Jak widać acceleration i horsepower są statystycznie nieistotne

Wykresy dla modelu
```{r}
plot(model)
```

Obliczenie błędu RMS
```{r}
predictions <- predict(model, newdata = testData)
sqrt(mean((predictions - testData$mpg)^2))
```

Wykonujemy regresje liniową dla trainingowego zbioru
```{r}
regresja <- lm( mpg ~ cylinders + displacement + horsepower + weight  + acceleration + origin, data = trainData)
summary(regresja)
plot(regresja)
```
displacement i acceleration są nieistotne 
Ponówny więc regresję

```{r}
regresja2<- lm(formula = mpg ~ cylinders + horsepower + weight, data = trainData)
summary(regresja2)
plot(regresja2)
```
cylinder 6 jest statystycznie nieistotne, ale należy zostawić tą zmienną z powodu na inne cylindry
Tworzymy ramkę danych dla zobaczenia wartości
```{r}
predykcja <- predict(regresja2, newdata = testData)
```

Różnica procentowa dla testowego zbioru
```{r}
wynik <- data.frame(model_year = testData$model_year,  prediction = predykcja,  actual = testData$mpg)
roznicaproc <- abs(wynik$prediction - wynik$actual) / 
  wynik$actual * 100
wynik$roznicaproc <- roznicaproc
remove(roznicaproc)
paste("Percent difference:", round(mean(wynik$roznicaproc)))

wynik$prediction <- round(wynik$prediction, 2)
wynik$roznicaproc <- round(wynik$roznicaproc, 2)
print(wynik)
```
14 procent różnicy nie jest dobrym wynikiem. Lepszym rozwiązaniem będzie drzewo decyzyjne

## Tworzenie drzewa decyzyjnego
```{r}
library(rpart)
regresTREE <- rpart(formula = mpg ~ ., data = testData)
dpred <- predict(regresTREE , data = testData)

plot(regresTREE, uniform=TRUE, main="Drzewo decyzyjne")
text(regresTREE, use.n=TRUE, all=TRUE)

wynik2 <- data.frame(model_year = testData$model_year, 
                     prediction = dpred, 
                     actual = testData$mpg)
roznicaproc2 <- abs(wynik2$prediction - wynik2$actual) / 
  wynik2$actual * 100
wynik2$roznicaproc2 <- roznicaproc2
remove(roznicaproc2)
paste("Percent difference:", round(mean(wynik2$roznicaproc2)))
```
aktualnie błąd jest równy tylko 6 %


## Dendogram
Ponowne losowanie ziarna i losowanie zbioru treningowego i testowego
```{r}
set.seed(100)
indexes <- sample(nrow(Autko), (0.9*nrow(Autko)), replace = FALSE)
trainData <- Autko[indexes, ]
testData <- Autko[-indexes, ]
theme_set(theme_bw())
```


Wyliczenie średnich i odchyleń, ustalenie dystansów
```{r}
Autko2<- testData[,-c(2,7,8,9,10)]
mean_data <- apply(Autko2,2,mean)
std<- apply(Autko2, 2,sd)
#można to robić manualnie  (x - mean(x)) / sd(x) ale lepsze jest scaling
Autko2<-scale(Autko2, mean_data, std)
distance <- dist(Autko2)
hc<-hclust(distance)

```
Przedstawienie na wykresie
```{r}
plot(hc, labels = testData$origin)
#zakładamy 3 klastry, ponieważ są trzy wartości
groups <- cutree(hc, k=3)
#tworzenie borderów
rect.hclust(hc, k=3, border="red")
```


## Metoda K - średnich

Metoda k-średnich jest metodą należacą do grupy algorytmów analizy skupień tj. 
analizy polegającej na szukaniu i wyodrębnianiu grup obiektów podobnych (skupień). 

Wykres służący z zapoznaniem się rozmieszczenia originu
```{r}
ggplot(testData, aes(x= horsepower, y= displacement, color = origin)) + geom_point()
```

Wybranie odpowiednich kolumn i tworzenie klastrów
```{r}
testData<-testData %>% select(mpg,displacement, horsepower, weight, acceleration, model_year, origin) 
#wiemy, że mają być 3 klastry 
k.cluster <- kmeans(testData[,c(1:6)],3, nstart = 20)
#Wypisanie środków klastrów
print(k.cluster$centers)
```


Przedstawienie klastrów
```{r}
table(testData$origin, k.cluster$cluster)
```
Pierwszy klaster jest dobrze dopasowany, w drugim pojawia się szum chociaż jest zdecydowanie lepszy od trzeciego

Wykres klastrów
```{r}
library(cluster) 
clusplot(testData, k.cluster$cluster, color=TRUE, shade=TRUE, labels=0,lines=0)
```
Pokrycie wynosi tylko 81,13% 



## Wykresy obrazujące analizę zbioru
Wyliczenie najpopularniejszych marek, obliczenie średniej i wyłuskanie wartości

```{r}
namesOccurence <- Autko %>% group_by(brand) %>% tally() %>% rename(Number_of_Occurences = n)
srednia<-namesOccurence %>% group_by(brand) %>% summarise(srednia = mean(namesOccurence$Number_of_Occurences))
srednia<-as.numeric(srednia[1,2])

```

Wykres najpopularniejszych samochodów (top 20), czarną linią przerywaną zaznaczono średnią wystąpień

```{r}

namesOccurence  %>% top_n(20, Number_of_Occurences) %>% arrange(desc(Number_of_Occurences)) %>% ggplot(aes(x=brand, y=Number_of_Occurences)) +
  geom_bar(stat='identity') +
  coord_flip() +  
  ggtitle("Najpopularniejsze samochody")+
  xlab("Marki samochodów")+
  ylab("Ilość") + 
  theme_test() +
  geom_hline(yintercept = srednia, color = "black",linetype=4)+
  theme(plot.title = element_text(size = 15,  face= 'bold', margin = ))+
  theme(legend.title =element_text(size = 40, face= 'bold'), legend.position = "bottom")+
  theme(axis.title.x = element_text( face="bold"))+
  theme(axis.title.y= element_text( face="bold")) 


```

Najpopularniejszymi markami jest Ford i Chevrolet 

Przedstawienie na wykresie kołowym

```{r}
#wyliczenie procentów
namesOccurence$procent <- round(namesOccurence$Number_of_Occurences / sum(namesOccurence$Number_of_Occurences), digits = 2)
pie <- namesOccurence %>% filter(procent>0) %>%
  ggplot(aes(x = "", y=procent ,fill = factor(brand))) + 
  geom_bar(width = 1, stat = "identity") +
  theme(axis.line = element_blank(), 
        plot.title = element_text(hjust=0.5)) + 
  labs(fill="marki", 
       x=NULL, 
       y=NULL, 
       title="Wykres kołowy dla marek samochodowych")

pie + coord_polar(theta = "y", start=0) +  geom_text(aes(x = 1.3, label = procent), position = position_stack(vjust = 0.5), size=2) 
```

Wykres MPG dla każdej marki 

```{r}

Autko %>% group_by(brand) %>% 
  summarise(sredniam = mean(mpg, na.rm = TRUE))  %>%
  ggplot(aes(x=brand, y=sredniam))+geom_bar(stat='identity')  + coord_flip()+
  xlab("Marki samochodów") +ylab("Średnia mpg")+
  ggtitle("Średnia MPG")+
  theme(plot.title = element_text(size = 15,  face= 'bold', margin = ))+
  theme(legend.title =element_text(size = 40, face= 'bold'), legend.position = "bottom")+
  theme(axis.title.x = element_text( face="bold"))+
  theme(axis.title.y= element_text( face="bold"))

```

Wykres ilości aut w danym roku linią przerywaną zaznaczono średnią

```{r}
df<-Autko%>% group_by(model_year) %>%summarise(ilosc = n()) %>% mutate(srednia = mean(ilosc))
Autko%>% group_by(model_year) %>%summarise(ilosc = n()) %>% ggplot(aes(x=model_year,y= ilosc ), lty=5)+
  geom_line(group=1)+
  geom_point(size=2)+
  theme_bw()+
  theme(legend.position = "none")+  xlab("Rok") +ylab("Ilość")+
  geom_hline(yintercept = df$srednia, linetype="dotted", color="red", size=2)+
  ggtitle("Ilość aut w danym roku")+
  geom_text(label="") +
  theme(axis.title.x = element_text( face="bold"))+
  theme(axis.title.y= element_text( face="bold")) +
  theme(plot.title = element_text(size = 15,  face= 'bold' ))

```



Wykres średnich horsepower i displacement w danym roku

```{r}
Autko %>% group_by(model_year)%>% summarise(srednia = mean(horsepower), srednia2 = mean(displacement)) %>%
  ggplot(aes(x=model_year))+
  geom_line(aes(x = model_year, y=srednia, group = 1),lty=2, size=0.8)+
  geom_line(aes(x= model_year, y=srednia2, group = 1),size=1.2)+
  scale_color_gradient(low = 'blue', high = 'red')+
  theme_bw()+
  annotate(geom="text", x=6,y=230,
           label="displacement",color= "black", size=4 )+
  annotate(geom="text", x=3,y=150,
           label="horsepower",color= "black", size=4 ) +
  ggtitle("Średnia dla horsepower i displacement w danym roku")+
  theme(legend.position = "none")+
  labs(x="Rok",y="") +
  theme(axis.title.x = element_text( face="bold"))+
  theme(axis.title.y= element_text( face="bold")) +
  theme(plot.title = element_text(size = 15,  face= 'bold' ))

```

Z roku na rok można zauważyć spadek obu zmiennych

Wykres przedstawiający średnie mpg dla danych marek 

```{r}
#Dodanie nowej kolumny określającej mpg
Autko$mpgopt<- round((Autko$mpg - mean(Autko$mpg))/sd(Autko$mpg), 2)
Autko$typ <- ifelse(Autko$mpgopt < 0, "pod", "nad")
#Wykres
Autko %>%group_by(brand) %>% ggplot(aes(x=brand, y=mpgopt, label=mpgopt)) + 
  geom_bar(stat='identity', aes(fill=typ), width=.5)  +
  scale_fill_manual(name="Według mpg", 
                    labels = c("Powyżej średniej", "Poniżej średniej"), 
                    values = c("nad"="#00ba38", "pod"="#f8766d")) + 
  labs( title= "Średnie mpg dla danych marek") + 
  coord_flip() + 
  labs(x="Marka",y="Średnia mpg")

```













